臺灣高等法院刑事判決　　　　　　 99年度上更(一)字第566號
上　訴　人　臺灣板橋地方法院檢察署檢察官
被　　　告　林建豪
上列上訴人因被告妨害性自主案件，不服臺灣板橋地方法院97年
度訴字第4510號，中華民國98年3月26日第一審判決（起訴案號
：臺灣板橋地方法院檢察署97年度偵字第18593號），提起上訴
，本院判決後，經最高法院發回更審，本院判決如下：
    主  文
原判決撤銷。
林建豪對於十四歲以上未滿十六歲之女子為性交，處有期徒刑拾
月。
    事  實                                                                
一、林建豪因其友人周亞勳於民國九十七年四月間透過網路聊天
    室結識十四歲以上未滿十六歲之少年Ａ女（代號00000
    000號，民國八十三年一月□日生，真實姓名及年籍資料
    均詳卷內對照表，下稱Ａ女），並曾借用林建豪所有之門號
    0000000000號行動電話與Ａ女持用之行動電話（
    為保護少年，行動電話門號詳卷內資料）通聯，欲邀Ａ女外
    出共遊未果而作罷。惟林建豪因而得知Ａ女之行動電話號碼
    ，乃於同年五月五日凌晨零時許，以其所有之上開行動電話
    發送簡訊至Ａ女所使用前揭行動電話，而與Ａ女取得聯繫，
    適Ａ女因與伊母親（00000000Ａ，真實姓名及年籍
    資料亦詳卷內對照表，下稱Ａ母）相處不睦，本欲離家出走
    ，遂與林建豪相約於同日凌晨三時三十分許，在新北市蘆洲
    區Ａ女住處附近碰面後，二人相偕至臺中市豐原地區，由林
    建豪覓得姓名、年籍資料不詳綽號「小杰」之友人收容Ａ女
    ，林建豪明知Ａ女斯時為十四歲以上未滿十六歲之女子，見
    Ａ女年幼可欺，竟基於與Ａ女為性交之單一犯意，於九十七
    年五月九日至同年月十五日間（起訴書誤繕為九十七年五月
    五日至同年五月十七日間），在「小杰」位於臺中地區之住
    處，徵得Ａ女同意，接續以其性器官插入Ａ女性器官五次。
    嗣Ａ母見Ａ女離家未返，乃向新北市政府警察局少年警察隊
    尋求援助，經該隊調取Ａ女上開行動電話之通聯紀錄比對後
    ，發現林建豪所有之前揭行動電話於Ａ女離家前後有密集之
    通聯情形，遂由該隊警員曾志友至新北市○○區○○街三巷
    七之一號林建豪住處，欲詢問林建豪有關Ａ女去向，恰林建
    豪亦人不在家中，益認林建豪涉嫌重大，乃向林建豪家人告
    以事情之嚴重性，並要求儘速聯絡林建豪將Ａ女送返。嗣Ａ
    女果於九十七年五月十八日凌晨，經人護送返家後，經Ａ母
    詢問離家情形，始查悉上情。
二、案經Ａ母訴由新北市政府警察局移送臺灣板橋地方法院檢察
    署檢察官偵查起訴。
    理  由                                                                
一、證據能力方面
  (一)按被告以外之人於偵查中向檢察官所為之陳述，除顯有不可
    信之情況者外，得為證據，刑事訴訟法第一百五十九條之一
    第二項定有明文。此乃因檢察官訊問證人、鑑定人等被告以
    外之人時，均能遵守法律規定而不致違法取供，並令具結，
    可信性極高，為兼顧理論與實務而設。故被告、辯護人如主
    張證人於偵查中所為證言顯有不可信之情形者，本乎當事人
    主導證據調查原則，自應負舉證責任，否則，被告以外之人
    向檢察官所為之陳述，毋庸另為證明，即得作為認定被告犯
    罪之證據。查證人Ａ女、周亞勳於偵查中之供證，業經檢察
    官依法令其等具結，而被告復未指出並證明各該證言有何顯
    不可信之情況，且無其他事證足資認定其等於檢察官訊問時
    有受違法取供情事，並證人Ａ女於原審審理中，由被告及辯
    護人踐行對質詰問之程序，即屬合法調查之證據，自得作為
    本案判決之證據。
  (二)又按被告以外之人於審判外之陳述，雖不符前四條之規定，
    而經當事人於審判程序同意作為證據，法院審酌該言詞陳述
    或書面陳述作成時之情況，認為適當者，亦得為證據；當事
    人、代理人或辯護人於法院調查證據時，知有第一百五十九
    條第一項不得為證據之情形，而未於言詞辯論終結前聲明異
    議者，視為有前項之同意；刑事訴訟法第一百五十九條之五
    定有明文。查，除前開證據之外，本判決下列認定事實所引
    用之證據資料（包含人證與文書證據、物證等證據），並無
    證據證明係公務員違背法定程序所取得；而檢察官、被告對
    本院提示之卷證，亦均表示對於證據能力沒有意見而不予爭
    執，且迄至言詞辯論終結前亦未再聲明異議，本院審酌上開
    證據資料製作時之情況，尚無違法不當或證明力明顯過低之
    瑕疵，亦認以之作為證據，應屬適當。
二、訊據被告林建豪矢口否認前揭性自主犯行，辯稱：伊雖曾與
    Ａ女通過電話，但此乃伊友人周亞勳先前借用伊行動電話與
    Ａ女聯絡，之後Ａ女數度打電話至伊行動電話，欲詢問周亞
    勳下落，但伊從未與Ａ女見過面，更未曾帶同Ａ女至臺中地
    區後，與Ａ女為性交行為云云。惟查：
  (一)證人即被害人Ａ女於偵查及原審供證：伊與被告是在九十七
    年五月五日凌晨，約在臺北縣蘆洲市伊家附近見面，是被告
    先用電話聯絡伊出來見面，沒有說要出來作什麼，當時因為
    好奇，想說出去應該沒關係，就一個人出去與被告見面，被
    告當時也是一個人，見面後二人坐計程車去圓山，再坐捷運
    到台北車站，搭乘火車到臺中市豐原火車站下車，到臺中後
    就先去一家網咖，之後就去住在小杰家，離家這段期間都住
    在小杰家，到了第四天才與被告發生性關係，前後共五次，
    不記得詳細時間，應該就是伊於警詢所述之五月九日、十日
    、十三日、十四日、十五日，都是被告的性器官插入伊性器
    官，被告有戴保險套並射精，離家後幾天，在臺中伊有告知
    被告伊的年紀，當時還沒有發生性關係。又被告的眉間有一
    顆痣等語（偵查卷第三三、三四頁，原審卷第八三至八七頁
    ）。其所證述係被告先以行動電話與其聯絡後，與被告相偕
    南下臺中之經過，核與Ａ女所使用之行動電話、被告所有之
    0000000000號行動電話之通聯紀錄顯示（偵查卷
    第十七至二十三頁，被告之行動電話確實於九十七年五月五
    日凌晨零時一分發送簡訊起至同日凌晨二時五十八分許間，
    與Ａ女所使用之行動電話有密集通聯，且基地台均在蘆洲，
    及依前揭被告之行動電話通聯紀錄顯示，其行動電話基地台
    於同日下午二時九分到達臺中市豐原區等情吻合。而被告經
    本院當庭勘驗其臉部靠左眉毛上方確實有一顆黑痣，此與證
    人Ａ女前開所述被告身上特徵相符，有勘驗筆錄可按（本院
    更一審卷第二二頁）。足見被告所辯：其未曾與Ａ女見過面
    云云，顯係臨訟畏罪之詞，要無可信。
  (二)又證人即告訴人Ａ母於偵查中供證：五月五日凌晨五、六時
    ，弟弟向伊說：「姊姊（按即Ａ女）不在家，不曉得去哪裡
    」，伊就很著急，打她的手機，她有接，說她要去吃早餐，
    伊就叫她馬上回來，她說好，但她沒有回來，且手機再打就
    不通了，晚一點伊就去電信局調她的通聯紀錄，就查到她前
    一天的電話都是同一支手機的簡訊，下午就去警察局問警察
    ，警察說再等一天再報案，伊隔天才去報案，伊還有打電話
    給那個手機的使用人，他說他不認識伊女兒，伊就說「整串
    都是你的電話號碼，怎麼可能不認識」，他就把電話掛斷了
    ，又伊有把電話給警察，請警察撥這通電話，警察撥這通電
    話時，該人說他不認識伊女兒等語（偵查卷第三四頁），核
    與Ａ女所使用之前開號行動電話雙向通聯紀錄顯示，自九十
    七年五月五日五時五十五分Ａ女之母撥打行動電話尋找Ａ女
    時起至五月十七日二十三時五十二分Ａ女自行返家前止，Ａ
    女之行動電話全部均為「受叫號碼」，並無任何一筆為「主
    叫電話」之紀錄。通聯之秒數為「０」顯示Ａ女未接聽電話
    或未開機，通聯秒數為「一」秒係「主叫電話」傳簡訊予「
    受叫電話」（原審卷第四三至五四頁）。可知於Ａ女離家之
    上開期間，Ａ女之行動電話俱無主動撥打之主叫紀錄，係由
    Ａ女之母或他人撥打或傳簡訊予Ａ女，而Ａ女均無接聽紀錄
    之情相符。且證人即新北市政府警察局少年警察隊警員曾志
    友於本院供證：Ａ母曾於九十七年五月間，至伊少年隊尋求
    協助，說她女兒（按即Ａ女）失蹤，並提供她女兒的電話，
    後來伊等就調閱她女兒的通聯紀錄，從通聯紀錄裡面再分析
    蹺家前後經常聯絡的電話，之後再調閱電話的申請人，以她
    女兒的電話基地台位置跟通話對象基地台位置再來比對，後
    來就鎖定這支0000000000號行動電話，申請人就
    是被告。後來伊等就去被告家，他不在家，遇到他的家人，
    就稍微給他家人有點施壓，說別人會去告你們，所以請被告
    家人跟被告聯絡，把被害人帶回家。後來沒多久，Ａ女就回
    家了。回家隔沒幾天，Ａ母就把Ａ女帶到伊等少年隊，伊就
    問Ａ女這段期間跟誰在一起，她說是跟被告在一起，並說她
    去豐原，此與伊當時調閱Ａ女的網路IP，顯示是在豐原的網
    咖，及被告行動電話的基地台移動位置相符，所以伊才會問
    被告的行動電話有沒有借給別人用，被告說他曾經借給周亞
    勳使用，伊等便詢問周亞勳，周亞勳說他先認識Ａ女，因為
    沒有行動電話，所以才向被告借用打給Ａ女，但Ａ女沒有空
    ，之後就沒有再見跟聯絡，因為從來都沒有見過面，且他只
    向被告借用過一次，時間是在Ａ女蹺家之前，之後就沒有再
    用了。而且被告回來沒有多久，五月二十日被告就說行動電
    話遺失了等語（本院卷第五一、五二頁），而被告亦供承：
    伊於九十七年五月五、六日曾接獲Ａ母的電話詢問Ａ女人在
    何處，並曾接獲警察的電話，詢問伊認不認識Ａ女等語（偵
    查卷第四一頁）。再參以證人周亞勳於偵查中供證：伊與Ａ
    女是在網路上認識，而於本案發一個月前曾有一次向被告借
    行動電話，打電話詢問Ａ女要不要出來，但伊從頭到尾都沒
    有看過Ａ女等語（偵查卷第三九、四○頁），與被告於偵查
    中供承：周亞勳與Ａ女沒有見過面等語（偵查卷第四○頁）
    吻合，堪認以被告所有之前揭行動電話與Ａ女聯繫見面並共
    同南下臺中之人確係被告無訛，益徵Ａ女之前揭供證非虛，
    應堪採信。
  (三)按證人或告訴人之陳述有部分前後不符，或相互間有所歧異
    時，究竟何者為可採，法院仍得依其自由心證予以斟酌，若
    其基本事實之陳述與真實性無礙時，仍非不得採信，非謂一
    有不符或矛盾，即應認其全部均為不可採（最高法院七十四
    年台上字第一五九九號判例參照）。Ａ女始終證稱被告偕同
    其南下臺中後有與其先後發生五次性關係之情，且對被告九
    十七年五月五日自臺北南下至臺中之行程知之甚詳。而依被
    告之前揭行動電話通聯記錄，顯示其於Ａ女離家當日前數小
    時，確有多通出現在Ａ女住家附近之通話記錄，甚且被告同
    日稍後之基地台位置，亦如Ａ女上開所證述，該基地台之位
    置係在圓山捷運站附近。雖Ａ女就該五次性交行為之時間及
    被告有無離開臺中地區所為陳述偶有不一，尚難遽認其指訴
    全不可採。
  (四)證人林天重雖於原審供證：被告曾於九十七年五月份到其在
    雲林之住處，併住於其家中幫忙噴灑農藥為期約一星期後，
    因已無農地需要噴農藥，故其乃帶同被告找林宏波，由林宏
    波介紹後，至雲林麥寮六輕工作，而當時未見被告身旁有跟
    隨女子云云（原審卷第一一二、一一三頁），然觀諸被告持
    用之0000000000號行動電話通聯紀錄，僅九十七
    年五月七日上午十時四十五分至同日十六時三十三分、同年
    五月八日中午十二時十三分至十四時二十六分，其行動電話
    基地台位置在雲林縣莿桐鄉、斗六市、林內鄉，其餘案發期
    間均無基地台位置在雲林縣莿桐鄉、斗六市等地紀錄（偵查
    卷第六四至七四頁），且林天重僅泛稱被告於九十七年五月
    間曾至雲林找伊，並未確切證稱被告於莿桐鄉噴灑農藥期間
    ，係九十七年五月七日至十七日之案發期間，自難僅以上開
    片段證據資料，採為認定被告案發時不在現場之證明。另證
    人證人林宏波於原審審理時，係證稱「（九十七年五月七日
    林建豪有無到彰化縣或雲林縣做工？）我不知道，因為我認
    識林建豪已經是九十七年五月中旬的事情了」、「（工作是
    從何時開始？）好像是九十七年六月初。（九十七年五月五
    日至九十七年五月十七日，有無在六輕工作？）沒有。」（
    原審卷第一一二頁），故證人林宏波顯非於本案發生時間與
    被告工作，是其上開證人亦難資為被告不在場之有利憑據。
  (五)被害人Ａ女係八十三年一月出生，於九十七年五月間與被告
    發生性行為時，係十四歲以上未滿十六歲之女子等情，有Ａ
    女代號與真實姓名對照表一份在卷可憑。而被告亦供承：Ａ
    女曾向伊說過她十五歲等語（偵查卷第四○頁），是被告與
    Ａ女發生上開五次性行為之前即已知悉Ａ女為十四歲以上未
    滿十四歲之女子，洵堪認定。綜上，被告犯行，事證明確，
    洵堪認定，自應依法論科。
三、核被告與十四歲以上未滿十六歲之Ａ女合意為性交之所為，
    係犯刑法第二百二十七條第三項之對於十四歲以上未滿十六
    歲之女子為性交罪。按所謂接續犯，係指數個在同時同地或
    密切接近之時地，侵害同一法益之行為，因各舉動之獨立性
    極為薄弱，社會通念認為無法強行分開，乃將之包括視為一
    個行為之接續進行，給予單純一罪之刑法評價。此種實質上
    一罪之接續犯，與裁判上一罪之連續犯，其相異者，係在於
    連續犯侵害同一法益之數行為，各具獨立性，客觀上並認為
    其間存有時間上之差距，乃認係出於一個概括之犯意，為期
    訴訟經濟，擬制為一罪。查被告與Ａ女於九十七年五月九日
    至同年月十五日之期間內，前後五次性交行為，因均係利用
    同一地點之方式為之，仍認應係基於同一個概括妨害性自主
    之犯意，且各該行為彼此間復具有時間上密接關聯性，均侵
    害同一被害人個人法益，足認被告係基於一個性交之犯意接
    續為之，應依接續犯之例，僅論以一罪。次按兒童及少年福
    利法第七十條第一項規定：「成年人教唆、幫助或利用兒童
    及少年犯罪或與之共同實施犯罪或故意對其犯罪者，加重其
    刑至二分之一。但各該罪就被害人係兒童及少年已定有特別
    處罰規定者，不在此限。」，Ａ女於被告行為時雖為未滿十
    六歲之少年，有Ａ女真實年籍姓名對照表可佐，惟刑法第二
    百二十七條第三項之罪係就被害人為十四歲以上未滿十六歲
    之少年所設之特別處罰規定，是本件爰無上開加重規定之適
    用，併此說明。
四、原審未察，遽為被告無罪之諭知，尚有未洽。檢察官上訴指
    摘原判決不當，為有理由，應由本院撤銷改判。爰審酌被告
    前已因與十四歲以上未滿十六歲之人為性交行為，經臺灣板
    橋地方法院判處應執行有期徒刑七月，緩刑二年，因檢察官
    以量刑過輕及緩刑不當為由，提起上訴，尚未確定，有本院
    被告前案紀錄表可稽，猶不知檢點，明知被害人係未滿十六
    歲之少女，為逞一己之私慾，竟利用被害人與其母相處不睦
    之機會，偕同被害人外出，而為本案犯行，使心智尚未成熟
    之被害人身心俱受摧殘，兼衡被告之智識程度、生活狀況、
    犯罪後之態度等一切情狀，量處有期徒刑十月，以茲懲儆。
據上論斷，應依刑事訴訟法第三百六十九條第一項前段、第三百
六十四條、第二百九十九條第一項前段，刑法第二百二十七條第
三項，判決如主文。
本案經檢察官邱美育到庭執行職務。
中    華    民    國   100    年    3     月    17    日
                  刑事第二十一庭審判長法  官  周政達
                                      法  官  趙文卿 
                                      法  官  楊力進
以上正本證明與原本無異。
如不服本判決，應於收受送達後十日內向本院提出上訴書狀，其
未敘述上訴之理由者並得於提起上訴後十日內向本院補提理由書
（均須按他造當事人之人數附繕本）「切勿逕送上級法院」。
                                      書記官  彭威翔
中    華    民    國   100    年    3     月    17    日
附錄：本案論罪科刑法條全文。
中華民國刑法第227條
對於未滿十四歲之男女為性交者，處 3 年以上 10 年以下有期
徒刑。
對於未滿十四歲之男女為猥褻之行為者，處 6 月以上 5 年以下
有期徒刑。
對於十四歲以上未滿十六歲之男女為性交者，處 7 年以下有期
徒刑。
對於十四歲以上未滿十六歲之男女為猥褻之行為者，處 3 年以
下有期徒刑。
第 1 項、第 3 項之未遂犯罰之。